【裁判字號】    90,易,422
【裁判日期】    900328
【裁判案由】    竊盜
【裁判全文】
臺灣板橋地方法院刑事判決                            九十年度易字第四二二號
    公  訴  人  臺灣板橋地方法院檢察署檢察官
    被      告  乙○○
右列被告因竊盜案件，經檢察官提起公訴（八十九年度偵字第一八二０三號），本院
判決如左：
    主  文
乙○○竊盜，處有期徒刑伍月，如易科罰金以參佰元折算壹日。
    事  實
一、乙○○係精神分裂病患者，為精神耗弱之人，曾於民國（下同）八十八年一月間
    因竊盜案件，經本院判處有期徒刑四月，緩刑二年確定，現仍在緩刑期間中，猶
    不知警惕，竟意圖為自己不法之所有，於八十九年九月二十四日十六時許，在位
    於台北縣三重市○○路○段一八四巷二十五弄八號之甲○○經營之小吃店內，趁
    甲○○轉身不注意之際，徒手竊取甲○○所有放置於該店內冰箱上之黑色皮包一
    只（內有新台幣六千元）後，旋即離去。嗣為甲○○發覺報警後，乙○○欲回該
    店外騎走其機車時為警查獲，並依其供述在同上路段一八四巷二十五弄二號轉角
    處起出上開贓物。
二、案經台北縣警察局三重分局報請台灣板橋地方法院檢察署檢察官偵查起訴。
    理  由
一、訊據被告乙○○固坦承於右揭時地竊取被害人甲○○之財物之事實不諱，惟矢口
    否認有何犯行，辯稱：伊行為時有幻聽，以為係自己之物才拿走云云，並提出精
    神分裂之診斷證明書一紙資為證據。然查：被告上開竊盜之犯罪事實，已據被告
    於警訊及偵查中供承不諱，核與被害人甲○○指述之情節相符，並有贓物認領保
    管單一紙在卷可按，且被告經警查獲時，對於警察所訊問之犯罪情節，均能清楚
    供述，並由其父沈幾雄陪同在場，其父於警訊後亦簽名於筆錄等情，已據被告之
    父沈幾雄到庭陳述屬實，並有警訊筆錄可稽，又被告於本院訊問時，對本院訊問
    之事項，亦能清楚記憶並回答，僅其邏輯推理、認知、現實判斷較常人反應遲緩
    等情，亦有本院審判筆錄可參，顯然被告行竊之時精神狀態，對外界事務尚未全
    然缺乏知覺、理念及判斷作用，惟其對外界刺激之認知生有偏頗，現實判斷顯著
    低於常人，其犯案當時為達於精神耗弱之程度，其行為自不得主張不罰，被告所
    辯，不足採信。本件事證明確，被告之犯行，堪以認定。
二、核被告乙○○所為，係犯刑法第三百二十條第一項之普通竊盜罪。被告患有精神
    分裂病，有其殘障手冊（中度精神殘障）及行政院衛生署八里療養院診斷證明書
    一紙附卷可稽，其邏輯推理、認知、現實判斷較常人之平均程度，顯然減退，其
    犯案當時已達精神耗弱之程度，爰依刑法第十九條第二項之規定減輕其刑。爰審
    酌被告於竊盜罪緩刑中再犯本件、犯罪之動機、目的、手段、所生損害、犯後態
    度等一切情狀，量處如主文所示之刑，並諭知易科罰金之折算標準（被告行為後
    之刑法第四十一條業於九十年一月十日修正公布，於同年月十二日生效，而修正
    後之刑法第四十一條第一項係規定：「犯最重本刑為五年以下有期徒刑之罪，而
    受六個月以下有期徒刑或拘役之宣告，因身體、教育、職業、家庭之關係或其他
    正當事由，執行顯有困難者，得以一元以上三元以下折算一日。但確因不執行所
    宣告之刑，難收矯正之效，或難以維持法秩序者，不在此限。」，修正後之刑法
    第四十一條第一項之規定，將原得易科罰金者之範圍，由僅限於犯最重本刑為三
    年以下有期徒刑之罪擴大至犯最重本刑為五年以下有期徒刑之罪，二相比較，以
    修正後之刑法第四十一條第一項之規定，有利於被告，自應依刑法第二條第一項
    前段之規定，適用裁判時之法律即修正後刑法第四十一條第一項之規定，而對被
    告之刑諭知易科罰金之折算標準。），以示懲儆。
據上論結，應依刑事訴訟法第二百九十九條第一項前段，刑法第二條第一項前段、第
三百二十條第一項、第十九條第二項、修正後刑法第四十一條第一項前段、罰金罰鍰
提高標準條例第一條前段、第二條，判決如主文。
本案經檢察官鄭嘉欣到庭執行職務。
中      華      民      國    九十      年      三      月    二十八    日
                                      臺灣板橋地方法院刑事第五庭
                                          法  官  林  錫  凱
右正本證明與原本無異
如不服本判決應於送達後十日內向本院提出上訴狀
                                          書記官  林  兆  嘉
中      華      民      國    九十      年      三      月    二十八    日
附錄本案論罪科刑法條全文
中華民國刑法第三百二十條(普通竊盜罪、竊佔罪)
意圖為自己或第三人不法之所有，而竊取他人之動產者，為竊盜罪，處五年以下有期
徒刑、拘役或五百元以下罰金。
意圖為自己或第三人不法之利益，而竊佔他人之不動產者，依前項之規定處斷。
前二項之未遂犯罰之。


司法院資訊處製作；財團法人民間司法改革基金會備份。
